【裁判字號】    98,交上訴,34
【裁判日期】    980610
【裁判案由】    公共危險等
【裁判全文】
臺灣高等法院刑事判決                98年度交上訴字第34號
上  訴  人  臺灣臺北地方法院檢察署檢察官
上  訴  人
即  被  告  甲○○
                      樓
選任辯護人  張振興律師
上列上訴人因公共危險等案件，不服臺灣臺北地方法院97年度交
訴字第92號，中華民國98年2月5日第一審判決（起訴案號：臺灣
臺北地方法院檢察署97年度偵續字第390號），提起上訴，本院
判決如下：
    主  文
上訴駁回。
甲○○緩刑肆年。
    事  實
一、甲○○於民國96年11月2日上午4時10分許，駕駛車牌號碼8T
    -5076號自用小客車沿臺北市○○區○○路486巷46弄由北向
    南行駛，行經同巷弄6號前時，本應注意汽車行駛時，駕駛
    人應注意車前狀況及兩車併行之間隔，並隨時採取必要之安
    全措施，而依當時天候雖屬陰天略有飄雨，惟係有照明之夜
    間、路面鋪設柏油、無缺陷、無障礙物、視距良好等客觀行
    車環境，亦無不能注意之情形，適乙○○騎乘車牌號碼BFZ-
    399號重型機車同方向行駛於前方，詎甲○○駕車自乙○○
    機車左後方接近超車時，竟疏未注意車前狀況並保持行車安
    全間距，其自小客車之右側車身擦撞乙○○所騎機車左側，
    致乙○○因而人車倒地，受有臉部撕裂傷併擦傷、四肢擦傷
    、左肩挫傷、牙齒挫傷併斷裂、左眼結膜下出血等傷害。適
    有騎乘車牌號碼GK8-995號重型機車之騎士丙○○在後目睹
    事發經過，乃與另名不詳騎士上前要求甲○○停車處理，詎
    甲○○竟未停車採取必要之救護措施，反而於短暫停留後加
    速逃逸離去，所幸丙○○將甲○○所駕車輛之車號、廠牌、
    車色、車尾貼有「D」字貼紙等特徵記下，並提供予警方，
    經警事後循線通知甲○○到案說明，始查悉上情。
二、案經乙○○訴由臺北市政府警察局萬華分局報請臺灣臺北地
    方法院檢察署檢察官偵查起訴。
    理  由
一、訊據被告甲○○固坦承車號8T -5076號自用小客車為其所有
    ，該車平日由其駕駛，且於上開時間確有駕車行經該處等情
    不諱 (見本院卷第48頁背面)，惟矢口否認有何駕車肇事及
    逃逸犯行，辯稱：事發地點巷弄狹小，道路兩邊均停放汽、
    機車，如確有發生擦撞，汽車根本無法通過逃逸，證人丙○○於警詢所述與現場圖不符，且初次接受詢問時亦未提及肇
    事車輛貼有「D」字貼紙，丙○○恐為真正之肇事者，況被
    告車輛並無肇事擦撞後之板金或維修情形等語。經查：
  (一)、車號8T-5076號自用小客車係登記被告所有，有車籍查詢
      基本資料在卷可參（見偵764卷第24頁），復為被告坦承
      在案 (見764卷第5頁)。而乙○○於96年11月2日上午4時
      10分許，騎乘車號BFZ-399號機車行經事實欄所載處所，
      遭左後方深色轎車超車時擦撞，致人車倒地，並受有臉部
      撕裂傷併擦傷、四肢擦傷、左肩挫傷、牙齒挫傷併斷裂、
      左眼結膜下出血等傷害之事實，業據證人即告訴人乙○○
      證稱：當天騎機車經過該巷弄，遭後方的車輛撞擊後就昏
      倒，並未見到肇事者。事發前，伊知道後面有台汽車跟著
      行駛，感覺該汽車越來越近，...，閃到不能再閃時，即
      遭車撞擊，... 被撞擊前該汽車有按一聲喇叭，好像是要
      超車的樣子，由後照鏡只知是一輛黑黑的轎車，可以確定
      是深色的車輛，不是白色或是銀色的淺色車等語明確（見
      原審卷第33頁、第34頁)，核與證人即當時適巧騎乘機車
      在後行駛而目睹事發經過之丙○○所證：車禍發生時在現
      場，機車原先騎在巷弄靠右那一側，汽車開在後方，汽車
      要超過機車時，有先按了一聲喇叭，接著右邊的車身就去
      擦撞到機車，發出碰撞聲音，而且在汽車持續行駛時，還
      有壓到機車發出聲音，當時我距離碰撞現場大約7到10公
      尺...，伊記下車牌，該肇事車輛的特徵是車身貼有一個D
      ，車身晚上看起來像黑色等語相符 (見原審卷第35頁背面
      至第37背面)，並有道路交通事故現場圖、臺北市政府警
      察局萬華分局交通分隊道路交通事故談話紀錄表、補充資
      料表、道路交通事故調查報告表、現場照片（見同前偵卷
      第26頁至第39頁）及告訴人乙○○提出之國立臺灣大學醫
      學院附設醫院診斷證明書在卷可稽（見同偵卷第22頁），
      則以告訴人乙○○所證遭撞擊前自後照鏡見尾隨其後之車
      輛為深色及遭該車按喇叭一節，與證人丙○○所證情節一
      致，可知證人丙○○所證應係屬實。參諸證人丙○○於96
      年11月2日接受員警製作談話紀錄表及同日年12月7日警詢
      時，已證稱肇事車輛車號為8T-5076號，廠牌為福特，顏
      色為黑色，車尾貼有一張貼紙，貼紙上有英文字母D等情
      （見同上偵卷第30頁、第13頁），此與被告所駕車號8T-5
      076號汽車之廠牌、車色、車尾有D字貼紙等特徵相符，有
      照片5張在卷可按（見同卷第19至21頁），被告對於上開
      車輛之特徵亦不否認，足見證人丙○○所目睹擦撞告訴人
      之肇事汽車，確為被告之車號8T-5076轎車無訛，是被告
      有本件過失傷害犯行應堪認定。
  (二)、被告雖以：證人丙○○於96年12月7日警詢時自承有壓過
      乙○○之機車，且初次接受警方詢問時未提及肇事車輛車
      尾貼有D字貼紙等情，質疑丙○○前後所述不一，且與卷
      附道路交通事故現場圖所繪其可信度有疑，並指丙○○恐
      為真正之肇事者云云。惟查，本件肇事車輛車號、車色等
      特徵，確為丙○○所提供一節，業據證人即到場處理員警
      陳耀傑證稱：肇事車輛車號係丙○○提供，因他表示目擊
      車禍發生且記下車號，同時說明肇事車輛係深色，且非新
      車，離去時是往果菜市場方向行駛等語（見原審卷第147
      頁背面、第148頁）。次查，證人丙○○於96年11月2日接
      受員警製作談話紀錄表時，即已具體指明肇事車輛車號為
      8T-5076號，嗣於同年12月7日於萬華分局初次警詢時，在
      警員尚未通知被告到案說明並提供照片供指證前，除車牌
      號碼外，丙○○復自行指出肇事車輛之廠牌為福特，車色
      為黑色，車尾貼有1張D字貼紙等重要特徵；嗣經員警於96
      年12月10日通知被告到案訊問後，於同年12月12日再次通
      知丙○○到場製作警詢筆錄並提示被告車輛照片時，丙○○更肯定肇事車輛即為照片中之車輛，上開各情，有各該
      談話紀錄表及警詢筆錄可參，足見丙○○係自行先依其目
      睹情形向警方為指證，再經警方提示照片供其確認，而非
      警方主動提供被告車輛照片或資料要求辨識，其所為之指
      證自具有極高之可信度。至於丙○○96年12月7日警詢筆
      錄雖記載：「... 我看見前方大約10公尺處，有1輛自小
      客車右側車身擦撞到1部機車... 導致該機車倒地... 而
      該肇事自小客車駕駛人於發生肇事後，並沒有下車察看，
      而是駕駛該肇事自小客車停一下，又加速逃逸，在逃逸時
      『我』還壓過該機車（沒有壓到該機車駕駛人）... 我發
      現後立即騎乘GK5-995重機車追喊該肇事自小客車... 」
      等語（見同上偵卷第13至14頁），惟經原審提示其警詢筆
      錄與之確認，其證稱：「（問：是否於警詢中指稱當日有
      壓過該機車但沒有壓到人等語？）我沒有說我的機車有壓
      到被害人的機車，我講的是肇事者的汽車壓過機車」（見
      原審卷第38頁），且觀諸其96年11月2日談話紀錄表，丙○○已經指出肇事汽車於逃逸時有壓過乙○○之機車，參
      諸上開96年12月7日警詢筆錄之前後文意，丙○○顯在描
      述肇事汽車逃逸時之狀態，故該筆錄「在逃逸時我還壓過
      該機車」之「我」字，明顯屬於員警誤載結果，遑論乙○○證稱係遭汽車而非機車擦撞，且依常情，丙○○若為肇
      事者，豈有大費周章先自行報警，復於警員到場時停留現
      場指證他車車號，再於配合製作筆錄時自承有壓過被害人
      機車之理？自不能以上開誤載結果及丙○○並非每次接受
      警方詢問時均敘及肇事車輛車尾貼有D字貼紙等情，遽認
      其所證為不可採。又事故發生當時雖略有下雨且屬深夜，
      惟肇事地點之臺北市○○區○○路486巷46弄，其巷道筆
      直、視線尚屬良好，業據證人乙○○、丙○○、陳耀傑證
      述綦詳（見原審卷第33頁反面、第36頁、第148頁），丙○○更證稱其機車有開大燈等語（見本院卷第37頁），況
      肇事車輛曾於肇事後短暫停留數秒，丙○○因而得以利用
      趨車上前要求肇事者下車處理之機會，記下肇事車輛特徵
      ，足見已無因視線不佳造成判斷指認錯誤之可能，況丙○○所指肇事車輛之車號、車色、廠牌、貼紙等細節，均與
      被告所有之自小客車各項特徵完全吻合，足徵本件肇事並
      逃逸之車輛，確為被告之8T-5076號自小客車無訛。至於
      被告雖質疑依現場機車刮地痕係在血跡之後約2.8公尺處
      ，與證人丙○○所證肇事車輛曾壓過機車，但告訴人乙○○卻無壓傷痕跡不符云云，惟按警察製作事故現場圖時，
      告訴人乙○○所騎乘之機車已移開現場，有該事故現場圖
      記載「重機車BFZ-399已移開現場」可考 (見前開偵卷第
      26頁)，是以現場圖所遺留之血跡雖係在機車刮地痕之前
      ，然因機車已移置他處，是BFZ-399號機車於車禍後倒地
      後最後停留之位置，即無從自前開現場圖辨識。而機車刮
      地痕係由機車車身質地堅硬部分磨擦地面所產地，果係由
      車身軟質部分接觸地面，自無擦地痕之產生，是機車遭撞
      擊倒地後在地面所產之刮地痕，即可能有間斷現象。再觀
      之前開現場圖，機車2處各長約1公尺之刮地痕中間，尚間
      隔2.3公尺，可知前開機車倒地後在地面產生之刮痕，要
      非自倒地後連續至停止時不間斷產生，參諸被告之血跡係
      在刮地痕終了後2.8公尺處，可證機車刮地痕之終止點要
      非機車最後停滯地點，應係該血跡處為被告最後倒地停留
      處，亦係機車最後之停置地點。是被告以現場血跡點在機
      車刮地痕前2.8公尺辯稱證人丙○○所證不實，當非可採
      。從而，被告前開所辯非可採信。再以本件事故發生地點
      ，巷道雖非寬敞，惟仍足供兩輛自小客車會車通過，此亦
      經證人陳耀傑證述在卷（見原審卷第148頁）復有現場巷
      道及撞擊情形照片可憑（見偵卷第34至39頁），則被告所
      駕車輛擦撞乙○○後，仍有足夠空間往前行駛並逃離現場
      。被告辯稱該巷弄狹小且路邊停有汽機車，汽車肇事後無
      法順利逃逸云云，自不可採，且此部分事證已明，被告請
      求履勘現場，即無必要，附此說明。
  (三)、被告辯稱其車輛事後並無板金或維修紀錄一節，固有建富
      公司北板廠維修車歷在卷可考（見偵卷第64至69頁）。惟
      車輛維修廠之選擇性非僅單一，縱被告所駕前開車輛，因
      車禍留下碰撞痕跡，被告亦非必返回平日保養之修理廠進
      行維修，更何況自本件車故發生之96年11月2日凌晨至被
      告首次製作警詢筆錄之同年12月10日，已相距20餘日，是
      前揭建富公司北板廠維修車歷資料，尚不能推翻本案全部
      事證，而為有利於被告認定之依據。末查，證人即被告之
      配偶丁○○○雖於原審證稱：96年11月2日有跟我先生一
      起到果菜市場，印象中前後都有汽車，前方沒有機車，並
      未看見有車禍發生云云，惟其就前往果菜市場之目的，先
      係證述幫兒子陳國強做生意，冬天即未前往等語，復改稱
      ：96年11月2日當日行經該地係為購買家中用菜等語（見
      原審卷第39至40頁），是以所證被告在事發當日4時許之
      深夜前往果菜批發交易市場之目的，竟為採買家用食物，
      經核非僅不合情理，且前後證述矛盾不一，更與被告供稱
      當天係前往果菜市場作生意等語，並不相符，是以證人丁○○○所證當屬迴護被告之詞，尚難以遽信。
  (四)、綜上，被告否認駕車時擦撞乙○○之機車，亦否認肇事後
      駕車逃逸云云，揆諸前開說明，均不足採。
二、按汽車行駛時，駕駛人應注意車前狀況及兩車併行之間隔，
    並隨時採取必要之安全措施，道路交通安全規則第94條第3
    項定有明文。被告行經本件肇事地點欲自後方超越乙○○之
    機車時，自應對於車前狀況加以注意，並於併行時應留意保
    持適當之安全間隔，而依卷附道路交通事故現場圖、道路交
    通事故調查報告表及現場照片所示，當時天候雖屬陰天略有
    飄雨，惟係有照明之夜間、路面鋪設柏油、無缺陷、無障礙
    物，證人乙○○、丙○○、陳耀傑更證稱該巷弄視線良好，
    而無使被告不能注意之情事，詎被告竟疏未注意，貿然超車
    不慎撞擊乙○○，致乙○○人車倒地受傷，被告自有過失甚
    明。查告訴人確因本件交通事故，受有臉部撕裂傷併擦傷、
    四肢擦傷、左肩挫傷、牙齒挫傷併斷裂、左眼結膜下出血等
    傷害，有卷附國立臺灣大學醫學院附設醫院診斷證明書可參
    ，堪認其傷害結果與本件被告之過失駕駛行為之間，具有相
    當因果關係無訛，被告過失傷害之犯行洵堪認定，應依法論
    處。又依證人乙○○、丙○○證述，被告於超車前尚有鳴按
    喇叭一聲，足見其確已發現乙○○騎乘機車在前，而不慎擦
    撞後，乙○○之人車倒地，該處又屬巷道，事發時間又為晚
    間4時許之深夜，乙○○機車倒地必定發出聲響而足引起車
    內被告注意，丙○○與另一機車騎士尚且上前要求被告下車
    處理，被告於駕車逃逸前更曾於現場停留約5、6秒時間，凡
    此均足以證明被告對於肇事並致乙○○倒地受傷之事實，有
    所察覺知悉，詎其仍未下車協助處理，反駕車逃逸離去，被
    告肇事逃逸犯行明確，亦應依法論處。
三、核被告所為，係犯刑法第284 條第1 項之過失傷害罪、第18
    5 條之4 之肇事逃逸罪。被告所犯上開2 罪，犯意各別，行
    為互殊，應予分論併罰。
四、原審以被告所為事證明確，適用刑法第284條第1項、第185
    條之4、第51條第5款等規定，並審酌被告肇事致人受傷後，
    竟未留在現場救護而逃離現場，且否認犯行，迄均未與被害
    人達成和解賠償損害等一切情狀，分別就過失傷害罪、肇事
    逃逸罪量處有期徒刑3月、8月，並應執行有期徒刑10月。經
    核認事用法並無違誤，量刑亦屬適當。被告提起上訴，仍執
    前詞否認犯罪，檢察官提起上訴，指摘原判決量刑過輕，為
    無理由，均應予駁回。末查被告前未曾因故意犯罪受有期徒
    刑以上刑之宣告，有本院被告前案紀錄表附卷可稽，因一時
    失慮，致犯本罪，上訴後已與被害人達成和解，並支付賠償
    金新臺幣60餘萬元，現已清償完畢，本院認其受本件刑之宣
    告應已知所警惕，而無再犯之虞，所宣告之刑以暫不執行為
    適當，爰依刑法第74條第1項第1款之規定，宣告緩刑4年。
據上論斷，應依刑事訴訟法第368條，刑法第74條第1項第1款，
判決如主文。
本案經檢察官王清杰到庭執行職務。
中    華    民    國    98    年    6     月    10    日
                  刑事第二十二庭審判長法  官  何菁莪
                                      法  官  李麗珠
                                      法  官  洪于智
以上正本證明與原本無異。
過失傷害罪部分不得上訴。
公共危險罪部分，如不服本判決，應於收受送達後10日內向本院
提出上訴書狀，其未敘述上訴之理由者並得於提起上訴後10日內
向本院補提理由書（均須按他造當事人之人數附繕本）「切勿逕
送上級法院」。
                                      書記官  強梅芳
中    華    民    國    98    年    6     月    10    日


司法院資訊處製作；財團法人民間司法改革基金會備份。
